【裁判字號】    98,訴,390
【裁判日期】    980420
【裁判案由】    殺人未遂等
【裁判全文】
臺灣臺中地方法院刑事判決               98年度訴字第390號
公  訴  人  臺灣臺中地方法院檢察署檢察官
被      告  甲○○
                    （
選任辯護人  鞠金蕾律師
被      告  丁○○
                    （現因另案於臺灣臺中女子監獄執行中）
指定辯護人  本院公設辯護人庚○○
上列被告等因殺人未遂等案件，經檢察官提起公訴（97年度偵字
第23140號、98年度偵字第1254號），本院判決如下：
    主    文
甲○○共同殺人，未遂，累犯，處有期徒刑伍年陸月，扣案之已
斷裂之水果刀刀刃壹支及刀柄壹把沒收。
丁○○共同殺人，未遂，累犯，處有期徒刑伍年陸月，扣案之已
斷裂之水果刀刀刃壹支及刀柄壹把沒收。
甲○○、丁○○被訴共同傷害他人身體部分，公訴不受理。
    犯罪事實
一、甲○○於民國93年間，因施用第一、二級毒品案件，經本院
    以93年度訴字第735號分別判處有期徒刑8月、6月確定；復
    因詐欺、恐嚇案件，經臺灣高等法院臺中分院（下稱臺中高
    分院）分別以94年度上易字第94號判處有期徒刑8月、5月確
    定；上開4罪，嗣經定應執行刑為有期徒刑2年，於95年7月5
    日縮刑期滿執行完畢；復於96年間，因施用第一、二級毒品
    案件，經本院以96年度訴字第814號分別判處有期徒刑1年、
    9月，應執行刑有期徒刑1年7月確定，嗣經分別減為有期徒
    刑6月、4月又15日，應執行有期徒刑9月又15日，於96年11
    月19日縮刑期滿執行完畢。丁○○於95年間，因詐欺案件，
    經本院以96年度易字第974號判處有期徒刑4月確定，嗣經減
    為有期徒刑2月，於96年10月8日縮刑期滿執行完畢。
二、甲○○與丁○○係男女朋友，於97年9月24日上午某時許，
    甲○○因不滿乙○○打電話騷擾丁○○，在電話中向乙○○
    表示：「丁○○已不愛你」，並與乙○○互相嗆聲要讓對方
    全家死光光等語，乙○○聞之，即於同日上午委託丙○○前
    往甲○○、丁○○承租位於臺中市○區○○路184之5號北海
    飯店房間（下稱北海飯店）與甲○○理論，並向甲○○追討
    先前借貸之金錢，丙○○遂邀同另2名姓名不詳之男子前往
    北海飯店，出手毆打甲○○、丁○○，並當場要求甲○○簽
    下1萬元之本票。甲○○、丁○○因心生憤怒，並恐乙○○
    會再對渠等不利，竟共同基於殺人之犯意聯絡，因知悉乙○○於每週星期二下午都會前往位於臺中市○區○○路2號之
    中國醫藥大學附設醫院五權院區（下稱五權院區）進行美沙
    酮治療之回診並領取處方箋，即由甲○○先將其所有之水果
    刀1把預藏於包包內，並於97年9月30日下午2時8分許，一同
    前往五權院區欲殺乙○○。甲○○、丁○○到達五權院區後
    ，2人先前往五權院區急診室（即領取美沙酮處方箋處），
    因未見乙○○，旋即折返至領藥區（即喝美沙酮處），丁○○見到乙○○，即手指向乙○○，並向甲○○稱：「乙○○
    在那裏」，甲○○見狀即走向乙○○，丁○○復喊稱：「給
    他死」（臺語）等語，甲○○邊走邊自包包內取出預藏之水
    果刀1把，走到乙○○面前時，即以左手環繞乙○○之頸部
    ，明知會致命，仍以右手持水果刀，往乙○○之右胸部猛刺
    。與乙○○同行之丙○○見狀欲上前阻止，丁○○在旁以手
    及身體阻擋丙○○向前，並向丙○○說：「跟你沒有關係」
    （臺語）等語。丙○○復向前欲拉開甲○○、乙○○時，甲○○再持上開水果刀刺丙○○之臀部，而受有左側臀部穿刺
    傷約2公分之傷害（甲○○、丁○○共同涉犯傷害部分，經
    丙○○當庭撤回，由本院諭知公訴不受理，於後詳述）。嗣
    甲○○手持水果刀欲再刺乙○○時，該五權院區保全人員戊○○見狀，即上前並呼叫人員支援，丁○○旋即拉甲○○往
    大廳方向逃逸，嗣警方到場時，在五權院區領藥區扣得甲○○所有供作案用之已斷裂水果刀之刀刃1支，嗣於97年9月30
    日下午7時許，循線在臺中市○區○○路1段520號之儷晶飯
    店805號房，查獲甲○○及丁○○，並於該飯店對面的綠園
    道扣得甲○○所有供作案用之已斷裂水果刀刀柄1把。乙○○經送醫急救，診斷受有創傷性血胸、肺損傷、伴有胸腔開
    放性傷口、重大創傷且其嚴重程度到達創傷嚴重程度，接受
    緊急開胸與部分肺切除手術，所幸未死亡。
二、案經乙○○、丙○○訴由臺中市警察局第二分局報告臺灣臺
    中地方法院檢察署檢察官偵查起訴。
    理    由
壹、程序部分
一、被告以外之人於審判外之言詞或書面陳述，除法律有規定者
    外，不得作為證據，刑事訴訟法第159條第1項定有明文，此
    係我國刑事訴訟法關於排除傳聞證據之原則規定，僅於法律
    另有規定之情形，始得例外承認傳聞證據之證據能力。又所
    謂「法律有規定者」，係指刑事訴訟法第159條之1至第159
    條之5、第206條及其他特別規定之情形。又按被告以外之人
    於偵查中向檢察官所為之陳述，除顯有不可信之情況者外，
    得為證據；又按被告以外之人於檢察事務官、司法警察官或
    司法警察調查中所為之陳述，與審判中不符時，其先前之陳
    述具有較可信之特別情況，且為證明犯罪事實存否所必要者
    ，得為證據，刑事訴訟法第159條之1第2項、第159條之2分
    別定有明文。次按所謂具有可信之特別情況之「絕對特別可
    信性」，係指陳述是否出於供述者之真意、有無違法取供情
    事之信用性而言，故應就偵查或調查筆錄製作之原因、過程
    及功能等加以觀察其信用性，據以判斷該傳聞證據是否有顯
    不可信或有特別可信之情況而例外具有證據能力，並非對其
    陳述內容之證明力如何加以論斷，二者層次有別，不容混淆
    （最高法院94年度臺上字第629號判決意旨可資參照）。又
    被告以外之人於審判外之陳述，雖不符合同法第159條之1至
    第159條之4之規定，但經當事人於審判程序同意作為證據，
    法院審酌該言詞陳述或書面陳述作成時之情況，認為適當者
    ，亦得為證據。當事人、代理人或辯護人於法院調查證據時
    ，知有第159條第1項不得為證據之情形，而未於言詞辯論終
    結前聲明異議者，視為有前項之同意，刑事訴訟法第159條
    之5亦有規定。其立法意旨在於傳聞證據未經當事人之反對
    詰問予以核實，原則上先予排除。惟若當事人已放棄反對詰
    問權，於審判程序中表明同意該等傳聞證據可作為證據；或
    於言詞辯論終結前未聲明異議，基於尊重當事人對傳聞證據
    之處分權，及證據資料愈豐富，愈有助於真實發見之理念，
    且強化言詞辯論主義，使訴訟程序得以順暢進行，上開傳聞
    證據亦均具有證據能力。
二、查證人乙○○、丙○○、戊○○乃被告以外之人，其於警詢
    所為之陳述，屬被告以外之人於審判外之言詞陳述，被告丁○○之辯護人既否認證人乙○○、丙○○、戊○○警詢陳述
    之證據能力，且該等陳述並無刑事訴訟法第159條之3各款所
    列之情形，較之渠等於審判中之陳述，亦未具有較為可信之
    特別情況，揆諸前揭說明，應無證據能力。
三、再查，按現階段刑事訴訟法規定檢察官代表國家偵查犯罪、
    實施公訴，必須對於被告之犯罪事實負舉證之責，依法其有
    訊問被告、證人及鑑定人之權，證人、鑑定人且須具結，而
    實務運作時，偵查中檢察官向被告以外之人所取得之陳述，
    原則上均能遵守法律規定，不致違法取供，其可信性極高，
    被告以外之人（含被害人、證人等）於偵查中向檢察官所為
    陳述，除顯有不可信之情況者外，得為證據。證人乙○○、
    丙○○、戊○○於偵查中之具結證述，雖屬被告以外之人於
    審判外之言詞陳述，雖屬傳聞證據，然該等證人均經檢察官
    依法定程序命其具結，且查無何顯不可信之情況，自得為證
    據，至其證據力為何，即屬法院綜合各種情狀，依據經驗、
    論理法則予以酌量，自不待言。
四、此外，本案公訴人、被告及辯護人並未就其餘卷內資料之證
    據能力有所爭執，且迄至言詞辯論終結前，均未主張有刑事
    訴訟法第159條第1項不得為證據之情形，是應認已同意其餘
    卷內證據均得作為證據，且經本院審酌後，認無不適當之情
    形，應認本案其餘卷內證據均有證據能力。
五、本案之監視器錄影光碟，係以監視錄影機械錄製拷貝，性質
    上屬電磁紀錄，而據以翻拍之畫面，係將該電磁紀錄形諸於
    有形，便於閱覽，屬衍生證據，性質上均非供述證據，而核
    此等證據之取得，並查無違法或不當之情事，且經本院進行
    合法之證據調查程序，自有證據能力。
貳、有罪部分
一、訊據被告甲○○對其係基於故意殺人之犯意，持上開水果刀
    刺向證人乙○○之右胸部，未致死亡之結果等情，均坦承不
    諱，惟否認與被告丁○○有共同殺人之犯意聯絡，並辯稱：
    伊並沒有與被告丁○○預謀要殺證人乙○○，伊將水果刀放
    在包包內是為了要防身，被告丁○○並不知情，案發當天與
    被告丁○○是要到五權院區進行美沙酮治療之回診，伊看到
    證人乙○○，一時氣憤受不了，才臨時起意殺證人乙○○，
    並非與被告丁○○事先謀議，而殺證人乙○○係當場激於義
    憤而為云云；被告丁○○亦矢口否認有共同殺人未遂犯行，
    並辯稱：案發當天伊與被告甲○○到五權院區回診，伊並不
    知道被告甲○○包包內有帶水果刀，也沒有刻意要尋找證人
    乙○○，亦未曾說過證人乙○○在那裏、要給證人乙○○死
    的話，也沒有阻擋證人丙○○上前搭救，當天是看到被告甲○○與證人乙○○在扭打，伊要勸架，而殺證人乙○○是被
    告甲○○臨時起意，並無與被告甲○○有殺人之犯意聯絡及
    行為分擔云云。惟查：
(一)、被告甲○○、丁○○於97年9月30日下午2時8分許，一同前
    往五權院區，並於五權院區美沙酮領藥區看到證人乙○○時
    ，被告甲○○即持水果刀刺向證人乙○○之右胸部，致證人
    乙○○右上肺葉穿刺傷併大量血胸，出血量3000ML、右側內
    乳動脈截斷，因而受有創傷性血胸、肺損傷、伴有胸腔開放
    性傷口、重大創傷且其嚴重程度到達創傷嚴重程度，接受肋
    膜剝離暨止血及右上肺葉楔狀切除及內孔動脈縫合手術後，
    幸而未致死亡，嗣證人戊○○見狀即前往領藥區，並呼叫人
    員前來救援，而被告甲○○、丁○○旋即一同逃離五權院區
    ，搭乘計程車離去，嗣經警循線於臺中市○○路○段520號儷
    晶飯店508室查獲，並至該飯店對面綠園道內取出上開水果
    刀刀柄（刀刃部分於五權院區領藥區扣得）等事實，業據被
    告甲○○供承在卷，並有證人乙○○、戊○○於偵查中及本
    院之證述，證人李國泰、陳大發、林富玉於警詢時之證述，
    及中國醫藥大學附設醫院診斷證明書、住院診療說明書、臺
    中市警察局第二分局扣押物品目錄表、現場勘察報告1份、
    監視錄影光碟及翻拍畫面、勘察現場照片等在卷可證，堪予
    認定（見警卷第37頁至第44頁、46頁至66頁、80頁至88頁，
    偵查卷第19頁、24頁、41頁至42頁，本院卷第158頁至210頁
    、證物袋內監視錄影光碟1張）。而被告甲○○係基於殺人
    之犯意，持水果刀刺證人乙○○乙節，亦據被告甲○○於本
    院為認罪之陳述，並供稱：「因為9月24日那天發生爭執之
    後‧‧‧我一直認為那天是乙○○叫丙○○帶人打我，所以
    看到乙○○就很生氣，看到他我就想要殺他」、「（我）看
    到乙○○之後，我走過去，走到一半的時候，從走廊走到領
    藥處的中間多一點就把刀子拿出來」等語明確（見本院卷23
    0頁）。又核被告甲○○以水果刀刺向人之身體右胸部，客
    觀上足以導致死亡之結果，被告甲○○亦得預見之情，亦為
    被告甲○○供承在卷（見本院卷第109頁），核被告甲○○
    基與殺人之犯意，殺害證人乙○○未遂之自白與事實相符，
    堪認為真。
(二)、又被告甲○○於97年9月24日上午某時，因不滿證人乙○○
    打電話騷擾丁○○，在電話中向證人乙○○表示：「丁○○
    已不愛你」，並與證人乙○○互相嗆聲要讓對方全家死光光
    等語，證人乙○○旋即委託證人丙○○前往被告甲○○、丁○○承租於北海飯店房間理論，而證人丙○○夥同另2名男
    子，出手毆打被告甲○○、丁○○致傷，並當場要求被告甲○○簽下1萬元之本票等情，業據被告甲○○、丁○○及證
    人乙○○、丙○○均為一致之陳述（見本院卷第109頁反面
    、第110頁、第220頁、223頁），堪信為真。又被告甲○○
    於本院時供稱：證人丙○○到北海飯店時有表示要解決證人
    乙○○一事，伊與證人丙○○並無恩怨等語，另證人丁○○
    亦稱：證人丙○○到北海飯店打我們應該是證人乙○○叫來
    的，因證人丙○○有說是證人乙○○叫來的等語（見本院卷
    第109頁反面、第110頁），顯見，本案被告甲○○、丁○○
    2人確有殺證人乙○○之動機無訛。
(三)、再者，被告甲○○、丁○○與證人乙○○因接受美沙酮治療
    ，自97年8月間起，即固定於每周之星期二下午至中國醫藥
    大學附設醫院五權院區回診，並至該醫院五權院區急重症大
    樓醫療大樓1樓快速診療門診區（即急診室）領取處方箋，
    領完處方箋後，再前往急重症醫療大樓1樓急診藥局（即領
    藥區）出示處方箋後喝美沙酮治療，而被告甲○○、丁○○
    一同前往五權院區接受美沙酮治療時，常會與證人乙○○相
    遇，並知悉證人乙○○亦固定於每周之星期二至五權院區回
    診等情，亦據被告甲○○、丁○○供承在卷，與證人乙○○
    所述亦相符合，並有中國醫藥大學附設醫院98年2月17日院
    管檔字第0980200596號函檢送被告甲○○、丁○○及證人乙○○初診病歷記錄、門診病歷記錄、美沙冬使用病人明細表
    、中國醫藥大學附設醫院98年3月5日院管檔字第0980000212
    號函檢送被告甲○○、丁○○病情說明、臺中市警察局第二
    分局98年2月13日中分二警偵字第0980003512號函檢送之中
    國醫藥大學附設醫院五權院區急重症大樓醫療大樓1樓平面
    圖在卷可據，堪可認定（見警卷第7頁、29頁、本院卷第48
    頁至92頁、第109至110頁、第123頁至第129頁、第140至141
    頁、第219頁）。再據被告甲○○、丁○○及證人乙○○之
    初診記錄觀之，被告甲○○、丁○○自97年8月12日起至97
    年9月23日，每星期二至五權院區回診之時間，大多在下午3
    時左右，而證人乙○○則多每星期二之下午2時左右回診，
    則被告甲○○、丁○○於97年9月30日當天反其往常慣例，
    提早於下午2時左右即前往五權院區等情，已屬有疑。再查
    ，被告甲○○、丁○○於97年9月30日下午2時許，自中國醫
    藥大學附設醫院學士路大門進入大廳後，先前往急診室四處
    張望，並未至急診室領取處方箋，隨即折返前往領藥區，於
    領藥區見到證人乙○○時，被告丁○○手指向證人乙○○，
    被告甲○○即往證人乙○○方向前進，此時，證人丙○○自
    喝美沙酮的房間走出來，往被告丁○○方向前進，被告丁○○則繞過證人丙○○往證人乙○○、被告甲○○方向前進，
    被告甲○○即上前以左手環繞證人乙○○之頸部，右手持刀
    刺證人乙○○之胸部，證人乙○○推開被告甲○○，被告甲○○隨即跌坐在椅子上，但隨即站起來以雙手推證人乙○○
    並站起來，證人丙○○見狀上前，丁○○即以雙手推丙○○
    ，被告甲○○推證人乙○○，並有右手向前刺證人乙○○胸
    部之動作，此時，被告丁○○與證人丙○○均面對被告甲○○、證人乙○○，被告丁○○以左手阻擋丙○○上前，並於
    證人丙○○要上前時再度以身體阻擋證人丙○○等情，有監
    視錄影光碟及翻拍畫面在卷可參（見本院卷214頁第215頁）
    。另被告丁○○見到證人乙○○時，向被告甲○○表示：證
    人乙○○在那裏等語，亦據被告甲○○於本院供稱在卷（見
    本院卷第21頁、109頁、232頁），而證人丙○○於走出喝美
    沙酮房間時，聽到被告丁○○說「給他死」（臺語）等語，
    並證稱：「我門打開先聽到丁○○的聲音，我就看一下丁○○，就聽到丁○○加重音說『讓他死啦』（臺語），音調聽
    起來是凶凶的聲音，之後我就看到拉扯，我沒有看到丁○○
    的手勢」、「（你發現可能是打架時，你是否當時要前往勸
    架而欲拉開乙○○與甲○○？）是的」、「（丁○○此時的
    反應為何？）丁○○說『跟你沒有關係』（臺語），然後就
    把我推開」、「（你當時有很努力要去救乙○○嗎？）有，
    但是就被丁○○擋下」等語明確（見本院卷第223頁反面、
    第224頁）。亦即，被告甲○○、丁○○明知證人乙○○於
    該日亦會前往五權院區接受美沙酮治療，渠2人在抵達急診
    室，並未停留，亦未領取處方箋，反而四處張望後，旋即至
    喝美沙酮之領藥區，被告丁○○一見到證人乙○○時，手即
    指向證人乙○○，並喊「乙○○在那裏」，被告甲○○即往
    證人乙○○之方向前進，被告丁○○復喊：「給他死」（臺
    語）等語，嗣被告甲○○持預藏之水果刀往證人乙○○之右
    胸部刺去，而在被告甲○○與乙○○進而扭打時，證人丙○○欲上前搭救時，被告丁○○復以手及身體阻擋證人丙○○
    上前等情可知，被告甲○○、丁○○於前往五權院區前，早
    已謀議對證人乙○○尋仇，渠2人案發當日前往五權院區之
    目的，即是為了殺證人乙○○，因此，在看見證人乙○○時
    ，即由被告甲○○持刀下手殺證人乙○○，被告丁○○在旁
    阻擋證人丙○○上前護救等情，昭然若揭，被告甲○○與被
    告丁○○確有殺證人乙○○之犯意聯絡及行為分擔，洵可認
    定。
(四)、雖然被告丁○○辯稱：伊並沒有跟被告甲○○說證人乙○○
    在那裏等語，然被告甲○○於本院羈押訊問、準備程序及審
    理時，均一致供稱有聽到被告丁○○為此陳述（見本院卷第
    21頁、109頁、232頁）。再衡以被告甲○○始終均為迴護被
    告丁○○，而屢為被告丁○○有利之供述等情以觀，被告甲○○前揭所證關於被告丁○○在領藥區看到證人乙○○時，
    有說乙○○在那裏等語，當非虛構，應屬實在。
(五)、另證人丙○○於偵查中曾證述：伊聽到被告丁○○說「乙○○在這裏」等語，另於警詢、偵查中則均未提及有聽到被告
    丁○○說：「給他死」（臺語）等情，與本院前揭之證述有
    間，經審判長訊問證人丙○○：「（提示丙○○警詢、97年
    10月21日偵訊筆錄並告以要旨）你在警詢時證述：忽然有一
    個女子大喊乙○○在這裡，約2、3次；而於97年10月21日偵
    訊時證述：到喝美沙酮前面，丁○○就說乙○○在這裡、在
    這裡，甲○○就拿水果刀往乙○○的胸部刺，我看到後就將
    他們2個拉開，後來他就拿刀刺我的臀部，我就聽到丁○○
    說給乙○○死、給乙○○死，甲○○就有拿刀要再刺乙○○
    。而你今日證述，你一出喝美沙酮房間的門，就有聽到丁○○說『讓他死』」（臺語），你今日的供述與前開警詢、偵
    訊供述有不符之處，請說明？」，經證人丙○○於本院證稱
    ：「我在急診室警察來問我口供，我當時人在疼痛，警察跟
    我說有監視錄影器有錄到過程，我說筆錄不用做就以那個為
    準，警察說不行，當時警察是問我是不是有一個女子喊乙○○在這裡，我說是，至於丁○○在案發現場有無講說乙○○
    在這裡這樣的話，我現在沒有印象，當時我面對丁○○，沒
    有看到甲○○有拿刀子，我在喝美沙酮的房間裡就隱約有聽
    到丁○○的聲音，但那時候丁○○講什麼話的內容我現在很
    模糊了，我現在能夠記得的就是我一推開喝美沙酮的房間門
    時，就聽到丁○○說『給他死』（臺語）」等語（見本院卷
    第225頁）。則衡以證人丙○○於97年9月30日當天確有遭被
    告甲○○以水果刀刺傷臀部乙節，有被告甲○○之供述、證
    人丙○○之證述及中國醫藥大學附設醫院診斷證明書在卷可
    參（見警卷第45頁），證人丙○○稱員警到急診室製作筆錄
    時，因傷口疼痛，而未能清楚完整證述見聞情形，當屬可信
    ，而於本院作證時，距案發時間已有6個月，應無因上開傷
    勢影響其記憶及證述之完整性。再參諸監視錄影帶翻拍畫面
    （見本院卷第187頁），被告甲○○、丁○○到達領藥區時
    ，見到證人乙○○時，證人丙○○尚未出現於錄影畫面，是
    證人丙○○於本院證稱沒有印象被告丁○○有無講乙○○在
    這裡的話，應屬可信。而在證人丙○○走出喝美沙酮房間時
    ，被告丁○○站在證人丙○○之右前方約一、二公尺處，且
    正往被告丁○○之方向看去（見本院卷第188頁），則對於
    被告丁○○有無說話，說話內容為何，應較清楚。又證人丙○○與被告甲○○、丁○○間並無感情或債務恩怨仇恨，為
    被告甲○○及證人丙○○供陳一致（見本院卷第21頁、第
    109 頁反面、第221頁），證人丙○○並稱：「就我所知，
    這是他們之間的問題，就是男女之間及欠債的問題，我是居
    於中間幫他們解決，這件事情本來就跟我沒有關係，我只是
    基於朋友立場幫忙處理」等語，且於本院當庭對被告甲○○
    、丁○○撤回傷害之告訴（見本院卷第224頁、225頁），衡
    情，證人丙○○並無刻意誣陷被告丁○○之理，則其於本院
    證稱被告丁○○確有說「給你死」（臺語）等語，應屬較為
    可信。
(六)、被告甲○○、丁○○雖均否認有殺人之犯意聯絡，惟查：
  1.被告甲○○、丁○○辯稱，因渠2人與證人乙○○回診之時
    間一樣，主治醫師也相同，且97年9月30日之門診於一周前
    之97年9月24日已預約，到五權院區與證人乙○○是不期而
    遇，並非刻意要找證人乙○○云云。然被告甲○○、丁○○
    進入五權院區後，先進入急診室，四處張望後，隨即折返至
    領藥處，並未停留，亦未前往領取處方箋，有監視錄影光碟
    及翻拍畫面在卷顯示至明。雖被告甲○○、丁○○嗣後辯稱
    ，是因為當天等候的人太多，要到外面抽煙，才沒有領取處
    方箋云云。惟據被告丁○○於偵查中稱：「（你們那天有領
    藥了嗎？）沒有」、「（沒有領藥，為何急著離開？）因為
    他們在吵架，我就想說快點離開」等語，而於本院準備程序
    時，則稱因為看到急診室很多人，就沒有過去，沒有停留就
    往回走等語（見偵查卷第144頁至145頁、本院卷第110頁）
    ，均未提及要到外面抽煙。而被告甲○○於本院準備程序時
    則稱：「我是先在領處方箋那邊，那邊有義工，我們問義工
    ，義工說回診單要先寫並說我們前面還有人所以沒有馬上可
    以看，但是我們沒有在急診室等候，我們沒有在尋找乙○○
    」等語（見本院卷第109頁），與監視錄影畫面所示不符，
    顯然不實，況且，被告甲○○自始均未曾提及要到外面抽煙
    ，於事後始改稱因人太多，要先到外面抽煙，即難逕採。再
    者，衡情，一般人如專程前往五權院區回診，縱使前面有人
    等候，而欲到外面抽煙等待，亦多會先向醫院工作人員詢問
    等待時間及人數，再行離去。然而，被告甲○○、丁○○到
    達急診室，四處張望後，並未停留，亦未向醫院人員確認尚
    須等候之情形，即離開急診室，前往領藥區等情，與常理不
    符，則其等辯稱是並非要刻意尋找證人乙○○，而是要到外
    面抽煙云云，顯屬卸責之詞，不足採信。
  2.又被告丁○○雖辯稱，伊不知道被告甲○○包包內有藏刀，
    伊因為看到被告甲○○與證人乙○○扭打，所才以手或身體
    阻當證人丙○○，以免被告甲○○陷於遭2人毆打之困境云
    云；被告甲○○亦辯稱：伊拿刀是為了自衛，被告丁○○並
    不知情，伊是看到證人乙○○後，才臨時起意，伊與被告丁○○在97年9月24日在北海飯店被證人乙○○叫證人丙○○
    毆打後，心裏很害怕，有說遇到證人乙○○的話，儘量不要
    跟他碰面云云。然而，自前述被告甲○○、丁○○到急診室
    未做停留，亦未領取處方箋，即前往喝美沙酮之領藥區，而
    被告丁○○見到證人乙○○時，即手指向證人乙○○，並向
    被告甲○○稱：乙○○在那裏等語，被告甲○○隨即上前以
    水果刀刺證人乙○○等情觀之，被告丁○○、甲○○顯然毫
    無躲避證人乙○○之意，倘若被告甲○○因心裏害怕，水果
    刀僅放在包包內防身用，被告丁○○如確有向被告甲○○說
    ，如果遇到證人乙○○，儘量不要與之碰面等語，則被告丁○○見到證人乙○○，理應立即將被告甲○○拉至一邊，避
    免讓證人乙○○看到渠等亦在該處，然而，非但被告丁○○
    與甲○○並未因見到證人乙○○而閃避，被告丁○○尚指向
    證人乙○○，並稱證人乙○○在那裏，於被告甲○○上前時
    ，復說：「給他死」（臺語）等語，均與渠等前揭所辯有違
    。又，被告丁○○復辯稱伊阻擋證人丙○○是要勸架，並避
    免證人丙○○上前毆打被告甲○○云云。然而倘被告丁○○
    果係為避免被告甲○○被打，衡情應將被告甲○○或證人乙○○拉開，阻止2人繼續扭打，然而，自監視錄影光碟及翻
    拍畫面觀之，被告甲○○刺證人乙○○之右胸部後，證人乙○○推開被告甲○○，被告甲○○隨即跌坐在椅子上，但隨
    即站起來以雙手推證人乙○○並站起來，則如被告丁○○與
    被告甲○○無殺人之犯意聯絡，且為避免被告甲○○被打，
    大可阻擋證人乙○○上前或將證人乙○○拉開，使被告甲○○有逃離的空間，然而被告丁○○見證人丙○○上前搭救證
    人乙○○時，除先以左手阻擋證人丙○○上前，在證人丙○○再度上前時，被告丁○○再次以身體阻擋，而據證人丙○○於本院亦證稱：「（你發現可能是打架時，你是否當時要
    前往勸架而欲拉開乙○○與甲○○？）是的」、「（丁○○
    此時的反應為何？）丁○○說『跟你沒有關係』（臺語），
    然後就把我推開」等語（見本院卷第223頁反面），則被告
    丁○○以手及身體阻擋證人丙○○之舉，顯係不讓證人丙○○搭救證人乙○○，而使其與被告甲○○殺害證人乙○○之
    計畫不受證人丙○○阻撓之分擔行為至明。是以被告甲○○
    前揭辯稱伊是臨時起意殺人，被告丁○○並不知伊要拿水果
    刀殺人云云，顯係迴護被告丁○○之詞，並不足採。被告丁○○辯稱渠與被告甲○○並無預謀殺害證人乙○○，與被告
    甲○○無犯意聯絡及行為分擔云云，亦屬卸責之詞，洵無可
    採。
(七)、綜上所述，被告甲○○、丁○○因不滿證人乙○○騷擾被告
    丁○○，復在電話中嗆聲要被告甲○○全家死光光，隨即指
    示證人丙○○前往北海飯店毆打被告甲○○、丁○○成傷，
    並強迫被告甲○○簽下1萬元之本票後，心生憤恨，並恐證
    人乙○○將來對渠2人不利，知悉證人乙○○每週星期二必
    會前往五權院區回診，即謀議於97年9月30日下午2時8分許
    ，前往五權院區尋仇殺害證人乙○○，並由被告甲○○將預
    藏水果刀置於其包包內，在見到證人乙○○，被告丁○○並
    稱：給他死（臺語），被告甲○○、丁○○均可預見以水果
    刀刺人身體之右胸部，有致死之可能，而由被告甲○○持水
    果刀逕往證人乙○○之右胸部猛刺，於證人乙○○掙扎並與
    之扭打過程中，被告甲○○復持水果刀再刺向證人乙○○（
    唯未再刺到證人乙○○），被告丁○○見證人丙○○欲上前
    搭救，復以左手及身體阻擋證人丙○○之方式，使被告甲○○得以順利殺乙○○，嗣因保全人員即證人戊○○見狀即上
    前並呼叫求援，被告甲○○、丁○○旋即逃離現場，證人乙○○因經即時急救，始未發生死亡結果等情，應為事實。而
    被告甲○○、丁○○確有殺人之犯意聯絡及行為分擔，亦可
    認定。
(八)、末按刑法第273條所謂當場激於義憤而殺人，係指他人所實
    施之不義行為，在客觀上足以引起公憤，猝然遇合，憤激難
    忍，因而將其殺害者而言；而所謂「激於義憤」，係指其義
    憤之發生，係因直接見聞該不義行為，致一時受激而難以忍
    受者而言（最高法院80年度臺上字第2896號、91年度臺上字
    第4672號判決意旨參照）。查，本件被告甲○○、丁○○於
    97年9月30日抵達五權院區領藥區時，在證人乙○○尚未及
    注意被告甲○○、丁○○，亦未實施客觀上足以引起公憤之
    不義行為，被告甲○○即上前持刀殺證人乙○○，實難謂認
    被告甲○○有何直接見聞不義行為而一時受激難以忍受之情
    事。又證人乙○○固曾於本案發生前之97年9月24日上午某
    時許，委託證人丙○○毆打被告甲○○、丁○○，並要求簽
    下本票等情，然此係證人乙○○與被告2人間之私怨，且毆
    打被告2人之行為，亦在本案發生之數日前，均與刑法第273
    條之要件未合，是被告甲○○辯稱伊是因當場激於義憤而殺
    人云云，自不足採，併此說明。
(九)、本案事證明確，被告甲○○、丁○○共同殺人未遂犯行，均
    洵堪認定，應依法論科。
二、核被告甲○○、丁○○所為，均係犯刑法第271條第2項、第
    1 項之殺人未遂罪。被告甲○○、丁○○就上開犯行，有犯
    意聯絡及行為分擔，應成立共同正犯。被告甲○○、丁○○
    著手殺人犯行而未致死亡結果，均成立未遂犯，依刑法第25
    條第2項，各減輕其刑。被告甲○○前於93年間，因施用第
    一、二級毒品案件，經本院以93年度訴字第735號分別判處
    有期徒刑8月、6月確定；復因詐欺、恐嚇案件，經臺中高分
    院以94年度上易字第94號分別判處有期徒刑8月、5月確定；
    上開4罪，嗣經定應執行刑為有期徒刑2年，於95年7月5日縮
    刑期滿執行完畢；復於96年間，因施用第一、二級毒品案件
    ，經本院以96年度訴字第814號分別判處有期徒刑1年、9月
    ，應執行刑有期徒刑1年7月確定，嗣經分別減為有期徒刑6
    月、4月又15日，應執行有期徒刑9月又15日，於96年11月19
    日縮刑期滿執行完畢；被告丁○○於95年間，因詐欺案件，
    經本院以96年度易字第974號判處有期徒刑4月確定，嗣經減
    為有期徒刑2月，於96年10月8日縮刑期滿執行完畢等情，有
    臺灣高等法院被告前案紀錄表2份存卷足參，被告甲○○、
    丁○○前受有期徒刑之執行完畢後，於5年內故意再犯本件
    有期徒刑以上之罪，均為累犯，應各依刑法第47條第1項，
    加重其刑。被告甲○○、丁○○就上開犯行之刑，同時有加
    重及減輕事由，均應依刑法第71條第1項規定，先加後減之
    。爰審酌被告甲○○、丁○○因感情及債務之細故，被告甲○○公然於大庭廣眾之下手持水果刀刺殺被害人，被告丁○○在旁助勢，並阻撓證人丙○○上前搭救，手段兇殘，惡性
    重大，對社會治安危害甚鉅，造成被害人乙○○生命法益受
    到嚴重威脅，且迄今尚未與被害人乙○○達成和解等情，並
    考量被告甲○○於本院審理時坦承犯行，尚知悔悟，然仍迴
    護被告丁○○犯行，實屬不該，而被告丁○○否認犯行，飾
    詞狡辯，毫無悔意，及被告2人之犯罪動機、目的及手段等
    一切情狀，分別量處如主文所示之刑。又扣案之已斷裂水果
    刀刀刃1支及刀柄1把，為被告甲○○所有，並為本案持以殺
    害證人乙○○所用之物，為被告甲○○、丁○○供承在卷，
    爰依刑法第38條第1項第2款，為沒收之諭知。至另扣案之咖
    啡色格子襯衫1件、黑色短衣1件、黑色帽子1個、藍色牛仔
    褲1件、黑色皮鞋1雙、咖啡色皮包1個，雖為被告甲○○所
    有，然非屬供被告2人犯罪所用之物，爰不另宣告沒收，附
    此說明。
、公訴不受理部分
一、公訴意旨略以：被告甲○○、丁○○與共同基於傷害他人身
    體之犯意，於97年9月30日下午2時8分許，於臺中市○區○○路2號之「中國醫藥大學附設醫院五權院區」，由被告甲○○持之水果刀1把刺告訴人丙○○之臀部，致告訴人丙○○受有左側臀部穿刺傷約2公分之傷害，因認被告甲○○、
    丁○○2人共同涉犯刑法第277條第1項之普通傷害罪嫌。
二、按告訴乃論之罪，其告訴經撤回者，應諭知不受理之判決，
    此為刑事訴訟法第303條第3款所明定。本件被告甲○○、丁○○經檢察官以刑法第277條第1項之傷害罪提起公訴，依照
    同法第287條前段規定，係屬告訴乃論之罪。茲經告訴人丙○○於於98年3月13日以當庭撤回告訴，有本院審判筆錄在
    卷足稽（本院卷第225頁），揆諸上開說明，爰諭知不受理
    之判決。
據上論斷，應依刑事訴訟法第299條第1項前段、第303條第3款，
刑法第28條、第271條第2項、第1項、第25條第2項、第47條第1
項、第38條第1項第2款，判決如主文。
本案經檢察官己○○到庭執行職務
中    華    民    國    98    年    4     月    20    日
            刑事第三庭    審判長法  官  周瑞芬
                                法  官  楊曉惠
                                法  官  李慧瑜
以上正本證明與原本無異。
如不服本判決應於收受判決後10日內向本院提出上訴書狀，並應
敘述具體理由；其未敘述上訴理由者，應於上訴期間屆滿後20日
內向本院補提理由書（均須按他造當事人之人數附繕本）「切勿
逕送上級法院」。
                                書記官  陳青瑜
中    華    民    國    98    年    4    月     20    日
附錄論罪科刑法條
中華民國刑法第271條
殺人者，處死刑、無期徒刑或 10 年以上有期徒刑。
前項之未遂犯罰之。
預備犯第 1 項之罪者，處 2 年以下有期徒刑。


司法院資訊處製作；財團法人民間司法改革基金會備份。
